【裁判字號】    98,簡上,124
【裁判日期】    990106
【裁判案由】    侵權行為損害賠償
【裁判全文】
臺灣臺南地方法院民事判決             98年度簡上字第124號
上  訴  人  丙○○
            丁○○
被  上訴人  戊○○○○○○
上列當事人間侵權行為損害賠償事件，上訴人對於中華民國九十
八年六月二十三日臺灣臺南地方法院新市簡易庭九十六年度新簡
字第四○七號第一審判決提起上訴，經本院於九十八年十二月二
十三日言詞辯論終結，判決如下：
    主  文
上訴駁回。
第二審訴訟費用新台幣壹仟伍佰元由上訴人負擔。
    事  實
甲、上訴人方面：
一、聲明：求為判決：
  (一)原判決關於不利於上訴人之部分廢棄。(二)上廢棄部分，被上
    訴人於第一審之訴駁回。(三)第一審、第二審訴訟費用由被上
    訴人負擔。
二、陳述：除與原判決記載相同者，茲引用之外，補稱：
  (一)原審判決認定上訴人應負損害賠償責任之主要依據為上訴人
    業經臺灣台南地方法院96年度簡上字第200號判決有罪確定
    。惟查，民事案件判決基礎不一定要依據刑事判決之內容為
    準據，亦應依照證據資料為判斷。
  (二)次查，依據鈞院96年度簡上字第200號卷證資料中，行政院
    衛生署新營醫院96年5月31日新營醫病字第0960002637 號回
    函與法院表示，對於魏詠臻之傷勢研判約24小時內受創（問
    題：依其傷勢可否研判係多久之時日內所造成？）；又依據
    行政院衛生署新營醫院之病歷資料顯示（刑事卷41頁），魏
    詠臻係95年7月15日中午12時左右前往就醫，則依醫院之研
    判，魏詠臻之傷勢最遲應係95年7月14日中午約12時左右發
    生。是被上訴人指控上訴人係在95年7月13日下午5時出手毆
    打被上訴人，並提出95年7月15日之診斷證明書作為證據，
    顯與事實不相符合。原審卻仍認定上訴人應負損害賠償責任
    ，上訴人無法甘服等語。
三、證據：除援用第一審所提證據外，聲請訊證人甲○○，並補
    提本院96年度新簡字第407號民事判決影本一件、照片三紙
    。
乙、被上訴人方面：
一、聲明：求為判決：
  (一)駁回上訴。(二)第二審訴訟費用由上訴人負擔。
二、陳述：除與原判決記載相同者，茲引用之外，補稱：
  (一)被上訴人當時住在柳營娘家，因為永康的住家還沒有做好。
    本來不想去驗傷，後來因為頭痛很厲害，所以才去驗傷。被
    上訴人和被上訴人丈夫也因傷害被判拘役二十五天。被上訴
    人也因此被上訴人告民事賠償（案號：九十七年簡上字第九
    ○號）。
  (二)至於原審卷內行政院衛生署新營醫院民國96年5月31日新營
    醫病字第0960002637號函檢送之被上訴人就醫資料，被上訴
    人三天後才去就醫，醫院函有說約二十四小時內受創，被上
    訴人沒有意見。因為被上訴人在娘家，二個孩子還在家裡，
    被上訴人要照顧小孩，沒有空分身去看醫生，原本想要忍耐
    ，因為痛到不行，媽媽叫被上訴人去就醫，醫生有問被上訴
    人要不要診斷證明書，被上訴人才請醫生開立等語。
三、證據：除援用第一審所提證據外，提出本院97年度簡上字第
    90號民事判決影本一件、聲請訊證人乙○○。
丙、本院依兩造之聲請傳訊證人甲○○、乙○○，另依職權調取
    本院97年度新簡字第206號損害賠償事件民事卷、96年度簡
    上字第200號傷害事件刑事卷、96年度上易字第480號刑事卷
    。
    理  由
一、經查，上訴人丙○○與丁○○係為夫妻關係，渠二人因承作
    被上訴人之母位於台南縣永康市○○路二六五號住處之房屋
    建造工程，存有工程費未為給付之糾紛，上訴人丙○○與丁○○遂邀開設建材行之友人甲○○一同前往上開住處，協商
    工程款給付之事宜，然上訴人丙○○、丁○○及訴外人甲○○於民國95年7月13日17時30分許同至台南縣永康市○○路
    二六五號住處，被上訴人魏詠臻不滿丙○○、丁○○持相機
    在該住處內進行拍攝，而拉扯阻擋，上訴人丙○○、丁○○
    因而與上訴人魏詠臻發生肢體衝突，業經本院96年度簡上字
    第200號判決有罪確定在案，並有補充資料表、談話紀錄表
    、調查報告表、照片等件，核閱屬實。
二、本件兩造不爭執之事項如下：
    (一)96年度簡上字第200號傷害事件刑事卷。
    (二)上訴人所提的三張照片。
      (1)上訴人丁○○稱其中二張照片是95年7月13日發生衝突
        前拍攝，照片顯示：穿著深藍色上衣的男子是被上訴人
        的先生乙○○，下圖所示穿著綠色條紋上衣的是丙○○
        ，穿著白色上衣的是甲○○。戴眼鏡的女子是被上訴人
        。被上訴人稱卷內所附二張照片是乙○○已經被打，皮
        帶都已經掉下來，所以拉著衣服。
      (2)（上訴人庭提照片一張，照片上有被上訴人拿著Ｔ型扳
        手作勢想要打丙○○，甲○○將被上訴人的手拉開）上
        訴人庭提的照片是因為那時候甲○○在拉被上訴人的手
        。被上訴人的手有握住壹支Ｔ型扳手，被上訴人稱「因
        為當時被上訴人已經被上訴人丙○○打昏倒在地上，被
        上訴人就在地上拿起那支Ｔ型扳手，叫上訴人丙○○不
        要再打被上訴人，是為了保護被上訴人」。
      (3)上述情節，業經本院97年度簡上字第90號判決確定。
三、本件兩造之爭執事項及本院應審酌者為：被上訴人指控上訴
    人係在95年7月13日下午5時出手毆打被上訴人，並提出95年
    7月15日之診斷證明書作為證據，是否為真實（即被上訴人
    所受前揭傷害是否為上訴人所致）？
四、茲就上開爭點，分述本院得心證之理由如下：
  (一)上訴人雖主張，依據本院96年度簡上字第200號卷證資料，
    行政院衛生署新營醫院96年5月31日新營醫病字第096000263
    7號回函稱：「對於魏詠臻之傷勢研判約24小時內受創；又
    依據行政院衛生署新營醫院之病歷資料顯示（刑事卷41頁）
    ，魏詠臻係95年7月15日中午12時左右前往就醫，則依醫院
    之研判，魏詠臻之傷勢最遲應係95年7月14日中午約12時左
    右發生。是被上訴人指控上訴人係在95年7月13日下午5時出
    手毆打被上訴人，並提出95年7月15日之診斷證明書作為證
    據，顯與事實不相符合云云。惟查，經本院依職權函詢，行
    政院衛生署新營醫院嗣於97年5月30日以新營醫病字第09700
    028557號函覆改稱：病患魏子華（即被上訴人魏詠臻原名）
    陳述其於95年7月13日下午遭毆傷，傷勢為挫傷瘀血腫痛、
    左膝擦傷，並無外傷、骨折，依傷勢研判為二、三日內受創
    ，因無外傷而無法確切係二十四小時內受創等語‧‧（見96
    年度簡上字第200號卷第175頁），足見被上訴人提出95年7
    月15日之診斷證明書，作為主張上訴人於95年7月13日下午5
    時出手毆打被上訴人之證據，並無不合；而上訴人對於前開
    行政院衛生署新營醫院之更正表示「沒有意見」且稱「醫生
    要更正我沒有辦法」等語（見本院98年12月23日言詞辯論筆
    錄），則上訴人空言主張被上訴人之前揭傷勢非因上訴人毆
    打所致，然未能提出具體證據以證明其主張，尚非可採。
  (二)按上訴人丙○○、丁○○因傷害案件經本院96年度簡上字第
    200號案判決「丙○○、丁○○共同傷害人之身體，各處拘
    役50日，各減為拘役25日，如易科罰金，均以新臺幣壹仟元
    折算壹日」確定，且業經臺灣台南地方法院檢察署98年度執
    字第194號執行完畢；復按上訴人丙○○與丁○○係為夫妻
    關係，渠二人因承作被上訴人之母位於台南縣永康市○○路
    二六五號住處之房屋建造工程，存有工程費未為給付之糾紛
    ，上訴人丙○○與丁○○遂邀開設建材行之友人甲○○一同
    前往上開住處，協商工程款給付之事宜，然上訴人丙○○、
    丁○○及訴外人甲○○於民國95年7月13日17時30分許同至
    台南縣永康市○○路二六五號住處，被上訴人魏詠臻不滿丙○○、丁○○持相機在該住處內進行拍攝，而拉扯阻擋，上
    訴人丙○○、丁○○竟共同萌生傷害他人身體之犯意聯絡，
    由上訴人丙○○用手毆打與其拉扯之被上訴人魏詠臻之身體
    ，並推倒被上訴人魏詠臻後，致其因遭上訴人丙○○、丁○○上開拉扯、毆打、踢擊，而受有胸壁挫傷、腦挫傷併輕微
    震盪、前臂挫傷、臉、頭皮之挫傷、上臂挫傷、雙手挫傷、
    左膝挫傷、左手背及掌挫傷、左膝破皮等傷害（新營醫院診
    斷證明），業經本院96年度簡上字第200號判決有罪確定在
    案，並有補充資料表、談話紀錄表、調查報告表、照片等件
    ，核閱屬實，自堪信為真實。因而，上訴人雖主張其沒有打
    人，然如前所述，上訴人未能提出具體證據以證明被上訴人
    所受前揭傷害確非因其所肇致，則上訴人之主張尚難採信為
    真。
五、綜上所述，本件上訴人未能舉證證明被上訴人確非因其毆打
    而受傷，且其主張被上訴人提出95年7月15日之診斷證明書
    作為證據，並非事實，主張上訴人不應負侵權行為損害賠償
    責任等情，經查與事實不符而不足採；則被上訴人依據民法
    侵權行為損害賠償之法律關係，請求上訴人給付在新台幣（
    下同）60,000元之範圍及該範圍內自起訴狀繕本送達上訴人
    翌日即96年3月30日起至清償日，按週年利率百分之5計算之
    利息，為有理由，應予准許；逾此範圍之請求，為無理由，
    應予駁回。原審判命被上訴人一部勝訴、一部敗訴之判決，
    及就勝訴部分依民事訴訟法第389條第1項第3款之規定，依
    職權宣告假執行，並依民事訴訟法第392條第2項、第3項依
    職權，併諭知上訴人於執行標的物拍定、變賣前，如以60,0
    00元為被上訴人預供擔保後，得免為假執行，核無不合。
    上訴意旨指摘原判決不當，求予廢棄改判，為無理由，應予
    駁回。
六、末按法院為終局判決時，應依職權為訴訟費用之裁判，民事
    訴訟法第87條第1項定有明文，參酌同法第91條第1項規定法
    院未於訴訟費用之裁判確定其費用額者，例外第一審受訴法
    院於該裁判有執行力後，始依聲請以裁定確定之立法意旨，
    本院應於本件判決時，一併確定兩造應負擔之訴訟費用額。
    經查本件訴訟費用計有第二審裁判費1,500元，爰依職權確
    定上開訴訟費用額，並命由敗訴之上訴人負擔。
七、本件判決基礎已臻明確，兩造其餘之攻擊防禦方法及訴訟資
    料經本院斟酌後，核與判決結果不生影響，無一一論述之必
    要，併予敘明。
八、據上論結，本件上訴為無理由，依民事訴訟法第436條之1第
    3項、第449條第1項、第78條、第87條第1項，判決如主文。
中    華    民    國    99    年    1    月    6    日
                  民事第二庭    審判長法  官  林念祖
                                      法  官  侯明正
                                      法  官  何清池
以上正本證明與原本無異。
本判決不得上訴。
中    華    民    國    99    年    1    月    6    日
                                      書記官  謝明達

司法院資訊處製作；財團法人民間司法改革基金會備份。
